臺灣高等法院刑事判決　　　　　　　　　　　　　　九十年度交上訴字第一九二號
　　上　訴　人　臺灣臺北地方法院檢察署檢察官
　　上　訴　人
　　即　被　告　乙○○
右上訴人因過失致死案件，不服臺灣台北地方法院九十年度交訴字第七號，中華民國
九十年九月二十八日第一審判決（起訴案號：臺灣台北地方法院檢察署八十九年度偵
字第二○九○二號、第二四三四五號），提起上訴，本院判決如左：
    主  文
上訴駁回。
    事  實
一、乙○○為水泥工，平日駕駛其所有之車號Ｊ九－六四八七號自用小貨車一輛四處
    打工，為從事駕駛業務之人。乙○○於八十九年十月十九日晚間十時卅分許，明
    知其甫與三名不詳姓名友人同在臺北縣深坑鄉深高村土地公廟前空地飲用罐裝啤
    酒已經酒醉（肇事後，經警檢測其吐氣所含酒精成份每公升一點一四毫克，但未
    達精神耗弱程度）身體感覺不舒服而不能安全駕駛動力交通工具（車牌Ｊ九－六
四八七號自用小貨車），竟勉強駕駛該輛自用小貨車，沿雙向二車道限速四○公
    里之臺北市○○區○○路二段（北側）車道由東往西方向行駛，途經新光路二段
    「高速公路局北區工程處木柵工務段」之門牌號碼九八號、九八－一號、一００
    號大門前，適有成年男子簡煌吉駕駛一輛車牌ＧＴＵ－四三二號重型機器腳踏車
    沿新光路二段（南側）車道由西往東方向駛來。乙○○理應注意駕駛汽車在市區
    道路之行車速度不得超過時速四○公里，及應注意車前狀況並隨時採取必要之安
    全措施，而依當時雖係夜間但有照明、天候晴、路面乾燥無缺陷、視距良好無障
    礙物等情形觀之，並無任何足令乙○○不能注意之情事，其應注意能注意卻疏未
    注意，竟貿然駕車以時速六○公里以上之行車速度跨越車道超速行駛，以致迎面
    衝撞在遵行車道內行駛之簡煌吉所駕駛之車牌ＧＴＵ－四三二號重型機器腳踏車
    倒地，並將其撞擊倒地之簡煌吉連同車號ＧＴＵ－四三二號重型機器腳踏車繼續
    往前拖行，直往新光路二段（南側）刮地滑行約四十三公尺後，始採取緊急煞車
    措施，惟因車速過快，煞車痕平均長度竟達十點七公尺（右後車輪煞車痕八點四
    公尺，左後輪煞車痕十三公尺），車身跨越路邊排水溝，直衝至新光路二段九十
    六號「國道公路警察局第六警察隊木柵分隊」隊部圍牆右側空地鐵製網狀圍籬前
    始停駛（簡煌吉俯趴在該輛自用小貨車左前輪下，而其駕駛之車牌ＧＴＵ－四三
    二號重型機器腳踏車倒在自用小貨車車頭左前方）。簡煌吉因而受有左眉裂傷（
    五X一公分）、右額頭廣泛性挫擦傷、左臉頰擦挫傷一處、下巴裂傷（八X一公分
    ）、下頜有一處三公分寬深裂傷、下唇裂擦傷、頸部前側多處擦挫傷、頸椎骨折
    、胸部（胸骨右側、左乳頭下方、腹下部）擦挫傷、腹上部多處擦挫傷、部上
    方有一處八公分長深裂傷、背部有廣泛擦傷、右上臂上側靠肩部骨折及一處擦傷
    、右手臂多處擦傷、右下肢（大腿至小腿側部）連續廣泛擦傷、右足背多處擦傷
    、左大腿靠鼠蹊側有一處擦挫傷、左膝處有一處廣泛裂傷及骨折、左小腿開放性
    骨折（幾近斷肢）、左足背多處擦挫傷等傷害，經送臺北市立萬芳醫院急救，因
    頭部外傷、顱內出血併多處骨折，延至翌日（廿日）凌晨零時卅分不治死亡。乙
    ○○肇事後，即就近奔向「國道公路警察局第六警察隊木柵分隊」隊部報案求救
    ，並向到達事故現場處理之員警自承其駕車肇事而受裁判。
二、案經被害人簡煌吉配偶甲○○訴請臺灣臺北地方法院檢察署檢察官偵查起訴。
    理  由
一、訊之上訴人即被告（以下簡稱被告）乙○○就明知汽車駕駛人飲酒後不能安全駕
    駛動力交通工具者不得駕車，仍於前揭時地服用酒類，以不能安全駕駛之狀態而
    駕駛車號Ｊ九－六四八七號之行為供承不諱，並有其為警檢測吐氣所含酒精濃度
    高達每公升一點一四毫克之測試成果表一紙在卷可證（參臺北地檢署八十九年度
    偵字第二０九０二號偵查卷第十六頁），參諸被告勉強駕駛上開自用小貨車因而
    肇事（詳如後述），被告服用酒類已達不能安全駕駛動力交通工具之程度而仍然
    勉強駕駛之事證明確，堪以認定。又被告為水泥工，平日駕駛其所有前開自小貨
    車四處打工，為從事駕駛業務之人，其於右揭時地駕駛前開車號自用小貨車因過
    失而撞及被害人簡煌吉所騎乘之前開車號機車，致被害人簡煌吉受傷送醫不治死
    亡等情，業據被告乙○○坦承不諱，核與告訴人即被害人之配偶甲○○指訴相符
    ，並有道路交通事故調查報告表、交通事故談話紀錄表、交通事故補充資料表、
    交通事故分析研判表、事故現場及路況相片等件在卷可稽（參八十九年度偵字第
    二０九０二號偵查卷宗第十二頁至第十四頁、第十七至第二七頁、原審刑事卷宗
    第十七頁至第十八頁、第二一頁至第二六頁）。而被害人簡煌吉因本件交通事故
    受有左眉裂傷（五X一公分）、右額頭廣泛性挫擦傷、左臉頰擦挫傷一處、下巴
    裂傷（八X一公分）、下頜有一處三公分寬深裂傷、下唇裂擦傷、頸部前側多處
    擦挫傷、頸椎骨折、胸部（胸骨右側、左乳頭下方、腹下部）擦挫傷、腹上部多
    處擦挫傷、部上方有一處八公分長深裂傷、背部有廣泛擦傷、右上臂上側靠肩
    部骨折及一處擦傷、右手臂多處擦傷、右下肢（大腿至小腿側部）連續廣泛擦傷
    、右足背多處擦傷、左大腿靠鼠蹊側有一處擦挫傷、左膝處有一處廣泛裂傷及骨
    折、左小腿開放性骨折（幾近斷肢）、左足背多處擦挫傷等傷害，經送臺北市立
    萬芳醫院急救，仍因頭部外傷、顱內出血併多處骨折，延至翌日（廿日）凌晨零
    時卅分不治死亡之事實，業經檢察官督同法醫師相驗明確，並有勘驗筆錄、驗斷
    書及相驗屍體證明書（參相驗卷宗第二三頁、第二四頁、第二八頁至第三二頁反
    面）在卷可稽，足認被告自白與事實相符。
二、按行車速度，在市區道路之時速不得超過四○公里，又汽車行駛時，駕駛人應注
    意車前狀況及兩車併行之間隔，並隨時採取必要之安全措施，修正前道路交通安
    全規則第九十三條第一項第一款及第九十四條第三項分別定有明文。被告乙○○
    係領有駕駛執照之駕駛人，自均應知之甚稔。又依本件道路交通事故調查報告表
    所示，被告駕駛上開自用小貨車在臺北市○○路○段「高速公路局北區工程處木
    柵工務段」大門前，跨越車道撞擊被害人簡煌吉駕駛之前開重型機器腳踏車倒地
    ，前衝約四十三公尺遠，始採取緊急煞車措施，現場右後車輪煞車痕八點四公尺
    ，左後輪煞車痕十三公尺，煞車痕平均長度竟達十點七公尺，參考前司法行政部
    六十二年五月九日（62）函刑決字第四六四號函轉交通部交通安全督導會訂之「
    一般公路汽車煞車距離、行車速度對照表」，被告肇事時之行車速度應在時速六
    ○公里以上，被告於警訊時供稱其車速為時速五十公里，要係卸責之詞，不足採
    信。經查本件交通事故發生當時情形，雖係夜間但有照明、天候晴、路面乾燥無
    缺陷、視距良好無障礙物，有上開道路交通事故調查報告表一件在卷可按，並無
    任何足令被告不能注意之情事，其應注意能注意卻疏未注意，竟貿然駕車以時速
    六○公里以上之行車速度超速並跨越車道行駛以致肇事，其就本件交通事故之發
    生自有過失無疑，且其過失行為與被害人簡煌吉受傷不治死亡間，確有相當因果
    關係。綜上所述，被告服用酒類不能安全駕駛動力交通工具而駕駛，復因過失於
    上揭時地撞擊被害人簡煌吉傷重致死，罪證明確，被告犯行洵堪認定，均應依法
    論科。
三、核被告乙○○所為，係犯刑法第一百八十五條之三服用酒類不能安全駕駛動力交
    通工具而駕駛罪及第二百七十六條第二項業務過失致人於死罪。其所犯前揭二罪
    間之犯意個別且構成要件不同，應分論併罰。查被告乙○○係汽車駕駛人，其酒
    醉駕車致人死亡，就其所犯業務過失致人於死罪應依「道路交通管理處罰條例」
    第八十六條第一項規定加重其刑。又被告乙○○於肇事後，在未為任何有偵查犯
    罪職權之公務員發覺前，即向到達事故現場處理員警自首犯行，有臺北市政府警
    察局交通警察大隊九十年一月十六日北市警交大四字第九○六○五九一二○○號
    函附之「報案自首調查表」影本一紙在卷可稽，已符合刑法第六十二條前段有關
    自首之規定，就其所犯業務過失致人於死罪應依法減輕其刑，又被告所為同時具
    有刑之加重減輕原因，應先加後減之。
四、原審本於同上見解，適用刑法第一百八十五條之三、第二百七十六條第二項、第
    五十一條第五款、第六十二條前段，道路交通管理處罰條例第八十六條第一項，
    罰金罰鍰提高標準條例第一條，並審酌被告乙○○犯罪之種類、吐氣所含酒精成
    份高達每公升一點一四毫克、超速並跨越車道行駛之違規情節嚴重及因其肇事造
    成被害人簡煌吉受傷不治死亡之不可彌補之損害，雖其已與被害人家屬達成民事
    上和解，仍不宜輕縱等一切情狀，分別就不能安全駕駛動力交通工具而駕駛罪部
    分，處有期徒刑三月，就從事業務之人因業務上之過失致人於死部分，處有期徒
    刑十月，並定應執行有期徒刑一年。經核原審認事用法均無不合，量刑亦稱允當
    ，公訴人循告訴人請求上訴意旨以原審量刑過輕，被告上訴意旨以伊已與告訴人
    達成和解，請求諭知緩刑等語，執之指摘原判決不當，均無理由，應予駁回。
據上論斷，應依刑事訴訟法第三百六十八條，判決如主文。
本案經檢察官劉靜婉到庭執行職務。
中      華      民      國    九十一    年      一      月      八      日
                            台灣高等法院刑事第十五庭
                                審判長法  官  雷  元  結
                                      法  官  魏  新  國
                                      法  官  鄧  振  球
右正本證明與原本無異。
如不服本判決應於收受送達後十日內向本院提出上訴書狀，其未敘述上訴之理由者並
得於提起上訴後十日內向本院補提理由書（均須按他造當事人之人數附繕本）。
                                      書記官  洪  秋  帆
中      華      民      國    九十一    年      一      月      十      日
附錄：本案論罪科刑法條全文
刑法第一百八十五條之三
服用毒品、麻醉藥品、酒類或其他相類之物，不能安全駕駛動力交通工具而駕駛者，
處一年以下有期徒刑、拘役或三萬元以下罰金。
刑法第二百七十六條
因過失致人於死者，處二年以下有期徒刑、拘役或二千元以下罰金。
從事業務之人，因業務上之過失犯前項之罪者，處五年以下有期徒刑或拘役，得併科
三千元以下罰金。
